臺灣桃園地方法院民事判決　　　　　　　93年度訴字第1409號
原　　　告　乙○○
法定代理人　甲○○
訴訟代理人　丙○○
被　　　告　丁○○
上列當事人間請求損害賠償事件，經本院刑事庭移送前來，於民
國94年1月5日辯論終結，本院判決如下：
    主    文
被告應給付原告新台幣20,200元，及自民國93年6月29日起至清
償日止，按年息5％計算之利息。
原告其餘之訴駁回。
訴訟費用由被告負擔2％，餘由原告負擔。
本判決原告勝訴部分得假執行。
原告其餘假執行之聲請駁回。
    事    實
甲、原告方面：
壹、聲明：
一、被告應賠償原告新台幣（下同）1001,040元及自刑事附帶民
    事訴訟起訴狀繕本送達翌日起至清償日止，按年息5 ％計算
    之利息。
二、請准供擔保宣告假執行。
貳、陳述：
一、原告於民國92年9 月24日在桃園縣大溪鎮南興里16鄰南興11
    號鴻喜鎮社區，遭被告駕駛車號Ｐ6 ─6263之汽車（下稱系
    爭汽車）碰撞，致原告身體受傷。被告傷害罪刑責部分，業
    經本院以93年度桃交簡字第843 號刑事判決處刑在案。又原
    告因上開傷害至醫院治療，計支付醫藥費用1,040 元，應由
    被告負賠償之責。另原告因系爭傷害產生創傷後壓力疾患，
    被告應賠償原告慰撫金1,000,000元，為此原告依侵權行為
    法律關係提起本件訴訟。
二、原告現就讀國小1 年級，原告之父已死亡，原告之母每月工
    作收入25,000元，原告及其母均無財產。
參、證據：提出影本醫療費用收據3 件、診斷證明書、照片各1
    件為證。
乙、被告方面：
壹、聲明：駁回原告之訴。
貳、陳述：
一、被告雖過失致原告受傷，惟原告請求之金額過高，被告願賠
    償原告12,000元。又原告提出之國軍桃園總醫院附設民眾診
    療處（下稱國軍桃園總醫院）醫療費用收據所示之金額均係
    被告支付，另被告質疑原告提出之診斷證明書上所載創傷後
    壓力疾患係因系爭車禍所致。
二、被告係高職畢業，現於電腦公司上班，月入30,000餘元，名
    下無不動產，有1輛汽車，與配偶共同扶養3 個小孩。
丙、本院依職權調閱被告過失傷害案件即本院93年度桃交簡字第
    843 號、93年度交簡上字第75號及桃園地方法院檢察署92年
    度偵字第19062 號刑事（下稱系爭刑事案件）卷宗。
    理   由
貳、本件原告主張其於92年9 月24日在桃園縣大溪鎮南興里16鄰
    南興11號鴻喜鎮社區，遭被告駕駛系爭汽車碰撞而受傷。被
    告傷害罪刑責部分，業經本院以93年度桃交簡字第843 號刑
    事判決處刑在案。而原告因上開傷害共支付醫藥費用1,040
    元，且原告因系爭傷害產生創傷後壓力疾患，被告應另賠償
    原告慰撫金1,000,000元，為此依侵權行為法律關係提起本
    件訴訟等語。被告則以伊雖因過失致原告受傷，惟原告請求
    之金額過高，且有部分之醫療費用係被告支付，又原告是否
    因系爭車禍而有創傷後壓力疾患亦屬可疑等語資為抗辯。
參、查本件被告於92年9 月24日下午5 時30分許駕駛系爭汽車，
    在桃園縣大溪鎮南興里16鄰南興11號鴻禧社區，由社區內往
    外行駛，途經該社區11之35號前，因疏未注意車前狀況，以
    隨時採取必要之措施，致當時在該社區內玩滑板車之原告自
    右側之車道出來，撞擊被告駕駛之系爭汽車，使原告受有左
    足挫擦傷、左足大足趾甲床撕裂傷、趾甲脫落之傷害，被告
    前開過失傷害原告之行為，並經本院以93年度桃交簡字第84
    3 號及93年度交簡上字第75號刑事判決判處拘役10日得易科
    罰金，及緩刑2 年確定之事實，業經本院依職權調閱前開卷
    宗查對無誤，且經被告自認過失致原告受傷乙節屬實，自堪
    信原告主張被告於前開時地因駕車不慎而過失傷害原告之情
    為真實。
肆、按因故意或過失，不法侵害他人之權利者，負損害賠償責任
    。又汽車、機車或其他非依軌道行駛之動力車輛，在使用中
    家損害於他人者，駕駛人應賠償因此所生之損害。民法第18
    4 條第1 項前段、第191 條之2 前段分別定有明文。經查被
    告既因駕駛系爭汽車有疏未注意車前狀況之過失，致原告受
    有左足挫擦傷、左足大足趾甲床撕裂傷、趾甲脫落之傷害，
    自係過失不法侵害原告之身體權，且屬使用動力車輛中家損
    害於原告，自應對原告負過失侵權行為責任，是原告主張被
    告應依侵權行為法則賠償其損害，要屬有據。
伍、又按不法侵害他人之身體或健康者，對於被害人因此喪失或
    減少勞動能力，或增加生活上之需要時，應負損害賠償責任
    ，民法第193 條第1 項亦有明文。被告對於原告既應負過失
    侵權行為責任，則對於原告因系爭傷害所增加其他生活上之
    需要而支出金錢之財產權損害，自應負損害賠償責任。原告
    又主張其因被告之系爭過失侵權行為，受有支出醫療費用共
    1,040 元之損害乙節，則為被告所否認，抗辯國軍桃園總醫
    院之醫療費用係伊支付等語。經查原告因系爭傷害先後至國
    軍桃園總醫院及高永成聯合診所（下稱高永成診所）共治療
    3 次，就診察費、掛號費、藥事服務費及全民健康保險部分
    負擔之費用，其中國軍桃園總醫院部分共440 元，高永成診
    所部分共200 元，有原告提出之醫療費用收據3 件在卷可稽
    ，被告亦不爭執系爭醫療費用收據之真實性，惟原告已自承
    ：系爭車禍發生當天之醫療費用係被告支付，此外原告並沒
    有另行去國軍桃園總醫院就醫等語（見本院93年12月6 日言
    詞辯論筆錄），而經核系爭國軍桃園總醫院之醫療費用收據
    上所載之診療及收費日期均為92年9 月24日，足見系爭國軍
    桃園總醫院之醫療費用440 元應係被告支付無誤，原告並未
    受有該部分醫療費用支出之損害，自不得請求被告給付該部
    分之醫療費用。又前開高永成診所之醫療費用200 元既係原
    告因系爭傷害就醫所支出，核屬治療上之必要費用，原告自
    得請求被告賠償，至原告主張其所支出之其餘醫療費用部分
    則未舉證以實其說，且應係由全民健康保險負擔之部分，已
    法定移轉予全民健康保險之保險人，尚難認原告確有支出此
    部分費用之損害，是原告請求被告賠償其餘醫療費用之損害
    部分，亦屬無據。
陸、再按不法侵害他人之身體、健康、名譽、自由、信用、隱私
    、貞操，或不法侵害其他人格法益而情節重大者，被害人雖
    非財產上之損害，亦得請求賠償相當之金額。民法第195 條
    第1 項前段亦有明文。原告又主張其因系爭傷害產生創傷後
    壓力疾患，被告應賠償1000,000元之精神慰撫金乙節，亦為
    被告所否認。經查原告提出之國軍桃園總醫院診斷證明書記
    載：原告因夜間哭泣、驚恐等症狀至該院接受治療，疑似創
    傷後壓力疾患等語，有診斷證明書1 件存卷可參，足見為原
    告治療之醫師對於原告於夜間哭泣、驚恐等症狀是否屬於創
    傷後壓力疾患乙節，尚屬無法確定，且依系爭診斷證明書之
    記載亦無法得出該疑似創傷後壓力疾患即係系爭車禍所造成
    ，是原告主張其因系爭車禍傷害致有創傷後壓力疾患云云，
    要無可採。又查原告既因系爭左足挫擦傷、左足大足趾甲床
    撕裂傷、趾甲脫落之傷害，先後3 次至國軍桃園總醫院及高
    永成診所治療，足見前開傷害必然對原告身體及日常生活起
    請求被告賠償其精神上之慰撫金，同屬有據。再查原告現就
    讀國小1 年級，其父已經死亡，原告之母每月工作收入25,0
    00元，原告及其母均無財產；而被告則為高職畢業，任職於
    電腦公司，月入30,000餘元，已婚，與配偶共同扶養3 個小
    孩，被告名下未擁有無不動產，僅擁有一輛汽車等情，業據
    兩造各自陳述在卷，且均為兩造所不爭執，是本院審酌造成
    系爭傷害之原因、兩造之身分、地位、經濟能力、原告所受
    傷害之位置、傷勢、其身體及精神上痛苦之程度，及被告迄
    今仍未與原告達成和解等一切情狀，認原告請求被告賠償之
    慰撫金應以20,000元為相當，其超過此部分之請求，尚屬過
    高並無可採。
柒、綜上所述，原告因被告之系爭過失侵權行為得請求被告賠償
    損害之金額，為醫療費用200 元及精神慰撫金20,000元，共
    20,200元。至原告請求之其餘醫療費用部分則屬不能證明，
    另其餘之精神慰撫金，尚屬過高，均不得請求被告賠償。從
    而原告依據侵權行為之法律關係，請求被告給付20,200元，
    及自刑事附帶民事訴訟起訴狀繕本送達翌日即93年6 月29日
    起至清償日止，按年息5 ％計算之法定遲延利息，為有理由
    ，應予准許；其逾此部分之請求，為無理由，不應准許。
捌、本判決原告勝訴部分所命之給付在500,000 元以下，本院併
    依職權宣告假執行，原告聲請宣告假執行尚無必要，本院亦
    無庸為准駁之裁定．至原告敗訴之部分，其假執行之聲請均
    失所依附，應併予駁回之。
玖、本件事證已臻明確，兩造其餘攻擊防禦方法，核與本件判決
    結果不生影響，爰不一一論述，附此說明。
據上論結，本件原告之訴為一部有理由，一部無理由，依民事訴
訟法第79條、第389 條第1 項第5 款，判決如主文。
中　　華　　民　　國　　94　　年　　1 　　月　  19  　日
                  民事第三庭    法　官　林雯娟
以上正本係照原本作成
如對本判決上訴，須於判決送達後20日內向本院提出上訴狀
                                書記官　簡維萍
中　　華　　民　　國　　94　　年　　1 　　月　　19　　日
